【裁判字號】    91,再易,19
【裁判日期】    920409
【裁判案由】    遷讓房屋等
【裁判全文】
臺灣桃園地方法院民事裁定  九十一年度再易字第一九號
    再審原告    甲○○
    再審被告    桃園縣警察局
    法定代理人  侯友宜
    訴訟代理人  戴文進律師
右當事人間請求遷讓房屋等事件，再審原告對於本院於中華民國九十一年三月二十六
日所為之九十年度簡上字第一七二號確定判決提起再審之訴，本院裁定如左：
    主      文
再審之訴駁回。
再審訴訟費用由再審原告負擔。
    理      由
一、按再審之訴，應於三十日之不變期間內提起，前項期間，自判決確定時起算，但
    再審之理由知悉在後者，自知悉時起算；再審之訴不合法者，法院應以裁定駁回
    之，民事訴訟法第五百條第一項、第二項、第五百零二條第一項分別定有明文。
    另依民事訴訟法第五百零一條第一項第四款規定，提起再審之訴，應表明再審理
    由及關於再審理由並遵守不變期間之證據，此為必須具備之程式，且此程式之欠
    缺，其性質上屬無庸命補正之事項，最高法院亦著有六十年度臺抗字第五三八號
    判例可資參照。再查，對於第二審判決逾越上訴期間後之上訴，經法院以上訴逾
    期不合法裁定駁回者，仍應自原判決確定翌日起算再審不變期間，最高法院七十
    八年度台抗字第一四九號判例意旨亦可資參照。
二、經查，本件再審原告據以提起本件再審之訴之本院九十年度簡上字第一七二號判
    決（下稱原確定判決），係於民國九十一年三月二十六日宣示，並於九十一年四
    月十一日已送達其訴訟代理人吳恩篤律師。因該判決上訴所得受之利益未逾民事
    訴訟法第四百六十六條第一項所定之額數（該法條第一項本係規定：對於財產權
    訴訟之第二審判決，如因上訴所得受之利益，不逾新台幣一百萬元，不得上訴。
    而司法院於九十一年一月二十九日以  (九一)院台廳民一字第０三０七五號函提
    高為新台幣一百五十萬元，並自九十一年二月八日起實施），依同法第四百三十
    六條之二第一項規定，係屬不得上訴於第三審法院，故原確定判決應於宣示當時
    即行確定，惟再審原告因係於九十一年四月十一日始由其訴訟代理人吳恩篤律師
    收受該判決書，此業經本院調閱九十年度簡上字第一七二號遷讓房屋等一案之卷
    宗核閱屬實，並有該卷內由再審原告甲○○出具之民事委任書（編在原審卷第二
    十九頁）以及本院於九十一年四月十一日送達判決正本之送達證書（編在原審卷
    第一二一頁）各一份在卷可稽。而本件再審原告係以民事訴訟法第四百三十六條
    之七就足以影響於裁判之重要證物漏未斟酌及同法第四百九十六條第一項第一款
    適用法規顯有錯誤、第九款為判決基礎之證物係偽造或變造、第十三款當事人發
    見未經斟酌之證物或得使用該證物者，以為再審之理由。
三、然按，原確定判決就足以影響於裁判之重要證物是否漏未斟酌以及適用法規是否
    顯有錯誤，再審原告於收受判決書正本時即已可知悉，因此，就此部分計算再審
    之訴之三十日不變期間，自應以再審原告知悉再審理由即收受原確定判決之九十
    一年四月十一日開始起算，至九十一年五月十一日即為再審不變期間之末日，則
    再審原告至遲應於九十一年五月十一日以前提起本件再審之訴，詎再審原告卻遲
    至於九十一年十一月一日始向本院具狀提起本件再審之訴，顯已逾提起再審之訴
    之三十日不變期間。
四、又按，為判決基礎之證物係屬偽造或變造者，依民事訴訟法第四百九十六條第二
    項規定，必須以宣告有罪之判決已確定，或其刑事訴訟不能開始或續行非因證據
    不足者為限，始得提起再審之訴；當事人發見未經斟酌之證物或得使用該證物者
    ，則必須是在前訴訟程序不知有該證物，現在始知之，或雖知有此而不能使用，
    現在始得使用者而言，且必須以如經斟酌可受較有利益之裁判為限，惟查，再審
    原告就此二部分之再審理由，無提出關於為判決基礎之證物係屬偽造或變造之已
    宣告有罪之確定判決或其刑事訴訟不能開始或續行並非因證據不足者，以及其究
    竟係於何時始發見未經斟酌之可受較有利益之裁判之證物或係於何時始得使用該
    證物，與其究竟發見何種未經斟酌之證物或得使用該證物之證據資料，再審原告
    均未表明關於此二部分之再審理由之證據，且就此二部分之再審理由，亦未表明
    或提出其遵守三十日不變期間之證據。
五、是綜據上述，本件再審原告於九十一年四月十一日收受原審判決，而該判決屬不
    得上訴第三審之判決，故自九十一年四月十二日起算再審不變期間。雖再審原告
    曾於九十一年七月十九日提出上訴聲請函，惟已逾上訴期間甚久，且嗣後經本院
    裁定駁回，故其起算再審不變期間，仍係自九十一年四月十二日起算。從而，本
    件再審原告之訴之提起，顯已經逾其得提起再審之訴之三十日不變期間，且其又
    未依民事訴訟法第五百零一條第一項第四款之規定表明關於再審理由並遵守不變
    期間之證據，其訴難認為合法，應予駁回之。
六、至再審原告謂其在原審所委任之訴訟代理人吳恩篤律師無代其收受書狀之權云云
    。惟查，本件再審原告在原審提起上訴時，即於上訴狀內記載送達代收人為吳恩
    篤律師，且嗣後亦委任吳恩篤律師為其訴訟代理人，且委任書載明有為一切訴訟
    行為之權。因所謂一切訴訟行為，已包含代受送達在內，即訴訟代理人有代其當
    事人收受送達之權限（最高法院四十四年度台抗字第一九二號判例參照），從而
    ，再審原告之原審訴訟代理人吳恩篤律師自有代當事人即本件再審原告收受本院
    九十年度簡上字第一七二號判決之權限，因此，原審向訴訟代理人吳恩篤律師送
    達本院九十年度簡上字第一七二號判決，自屬合法，附此敘明。
四、依民事訴訟法第五百零二條第一項、第九十五條、第七十八條，裁定如主文。
中      華      民      國    九十二    年      四      月      九      日
                              臺灣桃園地方法院民事第二庭
~B審判長法官  邱瑞祥
~B法      官  張明儀
~B法      官  呂仲玉
右正本證明與原本無異。
如對本裁定抗告，須於裁定正本送達後十日內向本院提出抗告狀，同時表明抗告理由
。（須按他造當事人之人數附繕本）。
中      華      民      國    九十二    年      四      月      十一    日
~B法院書記官  楊惠如


司法院資訊處製作；財團法人民間司法改革基金會備份。
